【裁判字號】    97,財管,163
【裁判日期】    970902
【裁判案由】    指定遺產管理人
【裁判全文】
臺灣高雄地方法院民事裁定            97年度財管字第163 號
聲  請  人  甲○○
被繼承人    乙○○
上聲請人聲請對被繼承人乙○○選任遺產管理人事件，本院裁定
如下：
  主  文
聲請駁回。
程序費用新臺幣壹仟元由聲請人負擔。
  理  由
一、本件聲請意旨略以：緣被繼承人乙○○（男，民國○○年○ 月
    ○○日生，身分證統一編號：Ｚ000000000號，生前住高雄縣大
    寮鄉○○村○○路118 號）於民國91年12月26日死亡，依民
    法第1147條之規定，繼承業已開始，惟其繼承人全部拋棄繼
    承，而依照乙○○於90年12月10日之代筆遺囑，繼承中有拋
    棄繼承者，其原應分得之財產，均贈與林治娟，該遺囑中並
    指定郭清寶及聲請人甲○○為遺囑執行人。本件乙○○之繼
    承人已全部拋棄繼承，則被繼承人之全部遺產均應歸林治娟
    取得。因本件被繼承人死亡迄今已逾5 年，並無親屬會議選
    任遺產管理人，且雖有遺囑執行人，惟因涉及稅捐問題，國
    稅局要求以遺產中部分之土地設定抵押，然目前土地仍登記
    被繼承人之名義，無法提供設定抵押，是被繼承人之遺產有
    必要先登記為遺產管理人之名義，再由遺產管理人將土地提
    供予國稅局設定抵押，始得完成繼承登記之手續，俾能依法
    處理，則聲請法院指定遺產管理人既為必要之舉，聲請人為
    遺囑執行人之一，自係民法第1178條第2 項規定之法律上利
    害關係人。又本件被繼承人死亡後，有關繼承之事宜、土地
    之現狀、稅捐及抵押債務等事宜，均由黃昭文地政士協助處
    理，對本件遺產之處理相當熟悉，應為本件遺產管理人之適
    當人選，爰依法請求指定黃昭文被繼承人乙○○之遺產管理
    人等語。
二、查聲請人上開主張，固據其提出被繼承人乙○○之代筆遺囑
    、財政部台灣省南區國稅局91年度遺產稅繳款書、財政部臺
    灣省南區國稅局違章案件罰鍰繳款書、本院92年度繼字第25
    3 、260 、530 號拋棄繼承准備查通知、繼承系統表、黃昭
    文之身分證、高雄市地政士公會會員證及地政士證書各1 份
    、財政部臺灣省南區國稅局高雄縣分局函2 件（以上均為影
    本）為憑。然查，被繼承人乙○○之債權人高雄縣大寮鄉農
    會前已向本院聲請選任被繼承人乙○○之遺產管理人，茲經
    本院於96年9 月27日以96年度財管字第119 號民事裁定選任
    李淑妃律師為被繼承人乙○○之遺產管理人，並已確定在案
    等情，業經本院依職權查明並調閱上開本院96年度財管第11
    9 號民事裁定附卷審核確認，是被繼承人乙○○之遺產管理
    人既經本院選任，自無再重複選任必要。故本件聲請，應認
    無理由，爰予駁回。
三、依非訟事件法第21條第1 項、第24條第1 項，裁定如主文。
中    華    民    國    97    年    9     月    2     日
                  家事法庭法  官  廖家陽
上為正本係照原本作成。
如對本裁定抗告須於裁定送達後10日內向本院提出抗告狀。
中    華    民    國    97    年    9     月    2     日
                          書記官  徐錦純


司法院資訊處製作；財團法人民間司法改革基金會備份。
